臺灣高等法院高雄分院刑事裁定        100年度聲再字第171號
聲 請 人 即
受 判 決 人  邱耀文
上列聲請人因殺人未遂案件，對於本院100 年度上訴字第971 號
中華民國100 年8 月31日確定判決，聲請再審，本院裁定如下：
    主  文
再審之聲請駁回。
    理  由
一、聲請意旨略以：聲請人（即受判決人即被告）於鈞院100 年
    度上訴字第971 號判決確定後，近日方知另有證人郭明正可
    證明聲請人主觀上並無殺人故意，此屬新證據，為此聲請再
    審云云。
二、按有罪之判決確定後，有「因發現確實之新證據，足認受有
    罪判決之人應受無罪、免訴、免刑或輕於原判決所認定罪名
    之判決者，得聲請再審」，刑事訴訟法第420 條第1 項第6
    款定有明文。就上開證據本身形式上觀察，固不以絕對不須
    經過調查程序為條件，但必須顯然可認為足以動搖原有罪確
    定判決，而為受判決人無罪、免訴、免刑或輕於原判決所認
    罪名之判決者為限。故受理聲請再審之最後事實審法院，應
    就聲請再審理由之所謂「新證據」，是否具備事實審判決前
    已經存在，為法院、當事人所不知，事後方行發見之「嶄新
    性」，及顯然可認足以動搖原有罪確定判決，應為無罪、免
    訴、免刑或輕於原判決罪名之「顯然性」二要件，加以審查
    ，為判斷應否准予開始再審之準據（最高法院93年度台抗字
    第98號裁定要旨足參）。本件聲請人就本院100 年度上訴字
    第971 號刑事確定判決，聲請再審，係以「證人郭明正於判
    決確定後，聲請人方知悉其存在，原審並未調查證人郭明正
    之證據，致未為傷害罪判決」，據以主張有「因發現確實之
    新證據，足認受有罪判決之人應受較輕罪之判決」之再審理
    由。惟按刑法上殺人罪與傷害罪之區別，本視加害人有無殺
    意為斷，被害人所受之傷害程度，固不能據為認定有無殺意
    之唯一標準，但加害人之下手情形如何，於審究犯意方面，
    仍不失為重要參考資料（最高法院20年非字第104 號判例參
    照）。聲請人並不爭執被害人證述、被害人醫院診斷證明書
    及本案案發過程之客觀事實，而原判決依聲請人砍殺黃○廷
    之過程，認定：「被告（即聲請人）有殺人之犯意，雖依國
    軍左營總醫院函旨，黃○廷之傷勢無致死之可能，但此係因
    黃○廷遭砍殺時以雙手護著頭部、胸部，而未遭砍中頭部、
    胸部等身體要害，僅砍中左、右手所致。又黃○廷與被告固
    素不相識，彼此間並無恩怨，但被告係因黃○廷阻擋其追逐
    楊文宗，於情緒失控下而下手砍殺黃○廷，自不違反常情。
    又依證人即告訴人於原審審理時之證述，被告以刀械砍傷告
    訴人3 刀後，在無其他外力介入之情形下，即自行離去，並
    無繼續追殺告訴人之舉動（原審訴字卷第96頁），但被告上
    開揮砍黃○廷之時，即有殺人之犯意，之後雖未繼續追殺，
    亦不能解免上開殺人之犯意，此有被害人證述、被害人醫院
    診斷證明書可證」，是原審已就聲請人有無殺人之主觀犯意
    為詳細論述，其未調查證人郭明正之證據，核與案發之主、
    客觀事實及判決結果均不生影響，聲請人此部分主張之再審
    事由，顯不符合以「發現確實之新證據」為再審理由之「顯
    然性」要件。準據上述，聲請人此部分聲請再審之事由，核
    與刑事訴訟法第420 條第1 項第6 款「發現確實之新證據」
    之規定不符，應認為無再審理由。其聲請應予駁回。
據上論結，依刑事訴訟法第434 條第1 項，裁定如主文。
中    華    民    國   100    年    12    月    9     日
                    刑事第六庭  審判長法  官  翁慶珍
                                      法  官  孫啟強
                                      法  官  石家禎
以上正本證明與原本無異。
如不服本裁定應於送達後5 日內向本院提出抗告狀。
中    華    民    國   100    年    12    月    9     日
                                      書記官  黃月瞳